最高法院刑事裁定　　　　　　　　　 110年度台抗字第1753號
抗　告　人　林東毅



　　　　　　韓守治



　　　　　　任家賢



上二人共同
代　理　人　武燕琳律師
上列抗告人等因妨害性自主案件，不服臺灣高等法院臺中分院中
華民國110 年8 月31日駁回聲請再審之裁定（110 年度聲再字第
224號），提起抗告，本院裁定如下：
    主  文
原裁定撤銷，由臺灣高等法院臺中分院更為裁定。
    理  由
一、本件抗告人林東毅、韓守治、任家賢對於原審法院109 年度
    侵上訴字第 18 號確定判決（下稱原確定判決）聲請再審，
    其聲請再審主張略以：㈠抗告人等於旅館當時以手機錄製短
    片、照片，事後即已刪除，以致無法於判決確定前之程序提
    出，惟任家賢於今年疫情期間在家赫見尚有存檔，提出再證
    二、五、六之照片、再證三、四之短片為新事證，該等證據
    未經原審調查審理，且可證明甲女（年籍資料詳卷，下稱甲
    女）所述不實、實情乃抗告人等與甲女在旅館內嬉戲歡愉，
    並無人對甲女矇眼壓手以遂性交，甲女係自願與抗告人等 3
    人性交，並無遭強暴脅迫之情事。㈡本案甲女之證述存有重
    大瑕疵、證人周家宏、黃毅軒之證言，不具補強證據之適格
    、甲女事後發送簡訊質問林東毅之對話不能證明犯罪、測謊
    報告不應為本案認定犯罪事實之證據，本件新證據佐以上情
    綜合判斷，足認抗告人等應受無罪判決，爰依刑事訴訟法第
    420 條第1 項第6 款之規定聲請再審。原裁定以綜合甲女之
    指訴及其他相關卷證，認甲女確係遭受抗告人等共同強制性
    交，聲請再審意旨㈠提出再證二至四之新證據，未見甲女正
    享受性愛歡愉或與抗告人等嬉鬧，僅係擷取片段影像或因性
    交所產生之反射動作，遽認甲女乃出於自願之合意性交，至
    再證五、六僅得證明林東毅攙扶甲女由旅館樓梯下樓離去、
    甲女在汽車旅館內未脫卸長靴，均不能證明甲女未遭強制性
    交，不論單獨或與先前之證據綜合判斷，並無法產生合理懷
    疑，不足以動搖原確定判決所認定之事實；聲請再審意旨㈡
    均係就原確定判決明白論斷之事項，或係就證據取捨及證明
    力判斷之職權行使，再行爭執，顯非未經斟酌之新事證。難
    認符合刑事訴訟法第420 條第1 項第6 款、第3 項之要件，
    抗告人等聲請再審為無理由，乃予駁回。
二、按刑事訴訟法第420條第1項第6款、第3項，關於以新證據聲
    請再審之「新規性」要件，增訂「新事實」為再審原因、明
    訂新事實或新證據無涉事證之存在時點，至於新證據之「確
    實性」要件，則兼採「單獨評價」或「綜合評價」之體例。
    從而，刑事訴訟法第420條第1項第6 款所稱新證據，係以證
    據是否具未判斷資料性而定其新規性之要件，舉凡法院未經
    發現而不及調查審酌者，不論該證據之成立或存在，係在判
    決確定之前或之後，均具有新規性，大幅放寬聲請再審新證
    據之範圍，包括證據方法及證據資料。又如新事實或新證據
    具有新規性，猶不足以開啟再審，尚須具備單獨或與先前之
    證據綜合判斷而足以動搖原確定判決所認定事實之確實性特
    性，始足當之。至對於事實錯誤之救濟，無論以何種事由聲
    請再審，皆需要證據證明確有聲請人主張之再審事由，尤以
    主張新事證為再審事由者，對於新事證是否具備確實性往往
    取決證據證明之作用，鑑於再審程序原無再審聲請人得聲請
    調查證據之規定，刑事訴訟法乃於民國109 年1 月8 日修正
    ，並於同年月10日施行，增訂同法第429 條之3 第1 項、第
    2 項規定：「聲請再審得同時釋明其事由聲請調查證據，法
    院認有必要者，應為調查。法院為查明再審之聲請有無理由
    ，得依職權調查證據」，賦予再審聲請人得釋明再審事由所
    憑之證據及其所在，同時請求法院調查之權利，且明定法院
    為查明再審之聲請有無理由，得依職權調查證據。其立法意
    旨乃為填補再審聲請人因取證困難或取證能力之不足，以釐
    清證據得否證明聲請人主張之再審事由，俾發揮定讞後刑事
    判決之實質救濟功能。
三、本件抗告人等以判決確定後任家賢發現於案發現場錄製再證
    二至六所示之照片、短片主張為新事證聲請再審，該等證據
    資料乃原審未經發現而不及調查審酌者，具有新規性。又原
    裁定固於理由內載敘，再證二、五、六之照片無法證明甲女
    未遭抗告人等強制性交，且與上揭聲請意旨㈡所載之其他事
    證綜合判斷，仍無法產生合理懷疑，不足以動搖原確定判決
    所認定之事實，並不具確實性等旨。然查，抗告人等提出再
    證三、四之影片執為新事證，係主張該影像呈現「林東毅…
    扶住甲女臀部對甲女口交，此時甲女與任家賢忘情接吻、更
    伸手攬住任家賢，韓守治則持手機錄影」（再證三）、「其
    後任家賢在一旁休息、抗告人中之一人坐在床上自慰…，同
    時以手撫觸甲女外陰，甲女因陶醉而發出聲音」之情（再證
    四），原裁定則以「再證三（即影片A）及再證四（即影片B
    ），經本院於訊問程序當庭勘驗，因影像模糊，無法清楚辨
    識影片中究竟為何人、何種情境，只見有1 人上半身穿著黑
    色衣服、下半身赤裸，跪趴於床上，惟並未能清楚見得聲請
    意旨所述甲女仰臥與任家賢擁吻、下半身自主張開等情，亦
    無法判斷影片中抬高雙腿之人究係自願抬高抑或遭外力介入
    所致」，復以「不能單以被害人於過程中有性交之呻吟、喘
    息聲，即遽論必是合意性交」等旨，而認不具確實性之要件
    （見原裁定第8至9頁）。惟抗告人等所提之系爭影片乃電磁
    紀錄檔案，本件聲請再審既主張係呈現本案事件之經過，核
    屬事實重建之直接證據，縱屬事件歷程之一部分，非無證據
    調查之必要性，又原審雖已當庭勘驗調查，惟勘驗結果既係
    「影像模糊」、「未克清楚辨識」，則待證事實仍屬不明瞭
    ，而該檔案得否經由適當之設備，或經由專業之硬體、軟體
    技術予清晰呈現？倘仍有調查之可能，該證據調查已然具有
    調查之必要性及可能性，自應調查俾以究明其實，抗告人等
    於原審聲請送專業單位為調查，依刑事訴訟法第429條之3第
    1 項規定原審自應為調查，遽原審逕認無調查之必要而駁回
    抗告人等之聲請，自嫌速斷，非謂於法無違。
四、抗告意旨執以指摘原裁定不當，非無理由，應將原裁定撤銷
    ，由原裁定法院更為適法之裁定。又本件聲請再審，係以上
    揭聲請意旨㈠之再證二至六所示照片、影片為新事證，至上
    揭聲請意旨㈡係執以主張新事證與該等「先前證據」綜合判
    斷具有確實性，並非執為主張新事證，案經發回，宜一併注
    意審酌，附此敘明。
據上論結，應依刑事訴訟法第413條，裁定如主文。
中    華    民    國   110    年    10    月    28    日
                  刑事第二庭審判長法  官  林  勤  純  
                                  法  官  莊  松  泉  
                                  法  官  李  釱  任  
                                  法  官  吳  秋  宏  
                                  法  官  王  梅  英  
本件正本證明與原本無異
                                  書記官
中    華    民    國   110    年    11    月    3     日